【裁判字號】    89,台非,324
【裁判日期】    890921
【裁判案由】    違反槍砲彈藥刀械管制條例等罪
【裁判全文】
最高法院刑事判決                                八十九年度台非字第三二四號
    上訴人  最高法院檢察署檢察總長
    被  告  甲○○
右上訴人因被告違反槍砲彈藥刀械管制條例等罪案件，對於台灣高等法院中華民國八
十八年十月二十五日第二審確定裁定（八十八年度聲字第一一五二號），認為違背法
令，提起非常上訴，本院判決如左：
    主  文
原裁定撤銷。
檢察官之聲請駁回。
    理  由
非常上訴理由稱：「按刑法第五十條規定，裁判確定前犯數罪者，併合處罰之。故數
罪須均在裁判確定前犯之，始生併合處罰之問題。查本件被告因犯煙毒罪（施用海洛
因）、非法持有槍彈及賭博等數罪，經台灣宜蘭地方法院以八十六年度訴字第二四八
號為第一審判決後，檢察官不服而上訴於第二審法院，其上訴未聲明對一審判決之一
部為之，依刑事訴訟法第三百四十八條第一項規定，應視為對全部判決（即包括煙毒
部分）提起上訴，然臺灣高等法院以該院八十七年度上訴字第一一四○號受理後，僅
就被告犯非法持有槍彈及賭博部分予以判決確定，至煙毒罪部分則漏未判決，從而該
煙毒案件現仍繫屬於第二審法院，並未判決及確定，故嗣後台灣高等法院以八十七年
度聲字第一一七八號裁定，就尚未確定之煙毒案件與已確定之非法持有槍彈及賭博案
件，合併更定其應執行之刑，與首揭刑法第五十條規定不合，有判決適用法則不當之
違背法令，前經本檢察總長提起非常上訴，並經貴院以八十八年度台非字第二三五號
判決，將原裁定撤銷而駁回檢察官之聲請在案。茲台灣高等法院尚未就上述煙毒案件
作成判決，又依檢察官之聲請，仍就未確定之煙毒案件與已確定之非法持有槍彈及賭
博案件，以八十八年度聲字第一一五二號裁定，合併更定其應執行之刑，自仍有判決
適用法則不當之違背法令。本件聲請人即被告甲○○指上述八十八年度聲字第一一五
二號裁定，未行言詞辯論而不服，雖與刑事訴訟法第二百二十二條第一項規定不合而
顯無理由，惟該裁定既有判決適用法則不當之違背法令，自仍應依刑事訴訟法第四百
四十一條、第四百四十三條提起非常上訴，以資糾正。至聲請人另指該裁定就其所犯
非法持有槍彈及賭博與煙毒案件，合併更定其應執行刑為有期徒刑貳年並於刑之執行
完畢或赦免後令入勞動場所強制工作三年，係違背法令而不服部分，應係對於臺灣高
等法院八十七年度上訴字第一一四○號判決不服而誤植，此部分則另行函知顯無理由
，附此敘明。」等語。
本院按刑法第五十三條所謂數罪併罰，有二裁判以上者，依刑法第五十一條之規定，
定其應執行之刑，係指二以上之確定裁判，定其應執行之刑而言；如未經裁判確定，
自無併合其他刑罰，定其應執行刑之餘地。本件被告甲○○因涉犯施用毒品、未經許
可無故持有其他可發射子彈具殺傷力之改造手槍（下稱無故持有改造手槍）及賭博等
罪，經台灣宜蘭地方法院於民國八十七年一月二十一日為第一審判決（八十六年度訴
字第二四八號）後，同法院檢察署檢察官不服該判決，上訴於第二審法院時，並未聲
明對該判決之一部為之，依刑事訴訟法第三百四十八條第一項之規定，應視為對全部
判決包括施用毒品部分均已提起上訴。然第二審法院僅就被告無故持有改造手槍及賭
博罪部分加以判決，並就該部分所處之有期徒刑五月及有期徒刑一月，合併定其應執
行刑為有期徒刑五月；惟對於施用毒品部分則未予判決，有台灣高等法院八十七年度
上訴字第一一四○號判決及該案案卷可稽。是被告所涉之施用毒品罪部分，尚未經第
二審判決確定；而其經第二審法院判決確定部分，亦已經同判決定其應執行之刑，依
上說明，自無將未判決確定之施用毒品罪部分與已定應執行刑之無故持有改造手槍及
賭博罪部分，再合併更定其應執行刑之問題。原法院前曾誤依台灣高等法院檢察署檢
察官之聲請，就被告所犯上述三罪，裁定應執行刑有期徒刑二年（八十七年度聲字第
一一七八號）。經最高法院檢察署檢察總長對該確定裁定提起非常上訴，並經本院以
八十八年度台非字第二三五號判決，將原裁定撤銷而駁回檢察官之聲請。乃台灣高等
法院檢察官竟仍就被告所犯上述三罪再度向原法院聲請更定其應執行刑，原法院亦仍
疏未注意本件被告施用毒品部分尚未經裁判確定之事實，以及本院前開非常上訴判決
意旨，復再依檢察官之聲請裁定應執行刑有期徒刑二年，自有適用法則不當之違法。
案經確定，非常上訴意旨執以指摘，洵有理由，應由本院將原裁定撤銷，另行改判如
主文第二項所示，以資糾正。
據上論結，應依刑事訴訟法第四百四十七條第一項第一款，判決如主文。
中      華      民      國    八十九    年      九      月    二十一    日
                              最高法院刑事第八庭
                                  審判長法官  吳  雄  銘
                                        法官  池  啟  明
                                        法官  郭  毓  洲
                                        法官  吳  三  龍
                                        法官  呂  潮  澤
      右正本證明與原本無異
                                              書  記  官
中      華      民      國    八十九    年      九      月    二十五    日


司法院資訊處製作；財團法人民間司法改革基金會備份。
